【裁判字號】    99,台上,4663
【裁判日期】    990722
【裁判案由】    偽造有價證券等罪
【裁判全文】
最高法院刑事判決            九十九年度台上字第四六六三號
上  訴  人  台灣高等法院檢察署檢察官
上  訴  人
即  被  告  甲○○
選任辯護人  連一鴻律師
被      告  乙○○
            丙○○
            丁○○
上列上訴人等因被告等偽造有價證券等罪案件，不服台灣高等法
院中華民國九十六年十一月二十日第二審判決（九十六年度上訴
字第一二００號，起訴案號：台灣台北地方法院檢察署九十三年
度調偵字第二八二號），提起上訴，本院判決如下：
    主  文
上訴駁回。
    理  由
按刑事訴訟法第三百七十七條規定，上訴於第三審法院，非以判
決違背法令為理由，不得為之。是提起第三審上訴，應以原判決
違背法令為理由，係屬法定要件。如果上訴理由書狀並未依據卷
內訴訟資料，具體指摘原判決不適用何種法則或如何適用不當，
或所指摘原判決違法情事，顯與法律規定得為第三審上訴理由之
違法情形，不相適合時，均應認其上訴為違背法律上之程式，予
以駁回，合先說明。
一、甲○○上訴部分（即原判決關於甲○○偽造有價證券論罪部
    分）
本件上訴人即被告甲○○上訴意旨略稱：(一)、甲○○交付予邱耀
東之系爭本票係正面空白，原判決理由記載甲○○坦承將偽造之
系爭本票交付邱耀東，作為擔保欠款新台幣（下同）三百五十萬
元等事實部分，與卷內證據資料不符，且未說明其依據，有判決
理由不備之違法。(二)、系爭本票係欲以魏震霖所有之不動產向邱
耀東抵押借款而交付，並非為擔保甲○○積欠邱耀東之債務，原
判決就甲○○所為之上開辯解，及第一審法院八十九年度士簡字
第六００號確認抵押權不存在事件民事卷宗等證據資料不予採納
，未說明其理由，有判決理由矛盾之違法。(三)、原判決認定甲○
○於民國八十八年一月十二日交付系爭本票予邱耀東，係擔保其
積欠邱耀東之三百五十萬元債務，然甲○○於當時有無積欠邱耀
東債務？如有，係三百五十萬元抑或二百五十萬元？原審未調查
審認，且於無證據之情形下逕行認定上開事實，有判決不適用法
則之違法。(四)、依邱耀東生前於八十八年十二月二十日寫予甲○
○之信函所載，並未提及有三百五十萬元本票之事，足稽甲○○
交付系爭本票予邱耀東時，本票正面確屬空白，否則焉有邱耀東
事後所寫之信函未提及該紙本票之理？原判決對此有利於被告之
證據，並未於理由欄內說明其不採之理由，自有判決不適用法則
之違法。(五)、甲○○於八十七年十二月二十八日將魏震霖所有坐
落台北市○○區○○街七七號一樓房、地設定抵押權予邱耀東後
，約定在潘明仁經營之早餐店，將相關文件及系爭空白本票交予
邱耀東。在等待期間，曾將系爭空白本票出示予潘明仁。嗣因邱
耀東無法前來，始由甲○○前往邱耀東住處交付上開本票及文件
。甲○○因此於原審聲請傳訊證人潘明仁，以證明其事，原審未
予傳訊，又未於判決理由中說明不予傳訊之理由，有應於審判期
日調查之證據而未予調查之違法。(六)、本件並無證據證明系爭本
票係甲○○所偽造，原判決僅以邱耀東並無收受只有甲○○背書
之空白本票之理，而推斷系爭本票係甲○○偽造，有判決不適用
法則之違法。
惟查：證據之取捨、事實之認定，乃事實審法院職權行使之範圍
，事實審法院經調查證據之結果，本於確信，依自由心證之取捨
證據，苟其取捨，與經驗法則或論理法則無違，即不得任意指為
違法，而據為適法之第三審上訴理由。本件原判決認定甲○○有
原判決事實欄所載，偽造其姪子魏震霖所簽發之第ＣＨ五九七四
九四號、金額三百五十萬元、發票日八十八年一月十二日、未記
載到期日之系爭本票乙紙，由其背書後，交付邱耀東行使等犯行
。因而維持第一審論處甲○○意圖供行使之用，而偽造有價證券
罪刑（累犯，處有期徒刑三年四月，並為相關之沒收宣告）之判
決，駁回此部分甲○○之第二審上訴。係以：甲○○除辯稱其交
付予邱耀東之上開本票正面原係空白本票外，對於該紙本票係經
其背書後交付予邱耀東等事實，均坦承不諱，及證人魏震霖之證
言，系爭本票影本、台灣士林地方法院八十九年度士簡字第六０
０號民事判決及卷宗影本、支票及退票理由單影本四紙、邱耀東
致甲○○親筆信函影本，系爭本票所蓋「魏震霖」之印文與魏震
霖之印鑑證明印文比對情形等證據資料，為綜合之判斷。並以甲
○○否認上開犯行，辯稱其將系爭本票交付邱耀東時，票據正面
全部空白，並無魏震霖之簽名及印文，其僅在空白本票上背書云
云，如何不足採信，詳予指駁說明，因認甲○○之犯行應堪認定
。已詳細敘述其所憑之證據及認定之理由，所為論斷，俱有卷存
證據資料可資覆按，並無採證或認定事實違背經驗法則或論理法
則，或其他違背法令之情形。另查：(一)、刑事訴訟法第三百七十
九條第十款所稱「依本法應於審判期日調查之證據」，係指該證
據（與待證事實有重要關聯），在客觀上為法院認定事實及適用
法律之基礎者而言，如當事人聲請調查之證據，與待證事實存否
之判斷顯然欠缺關聯性，自無在審判期日調查之必要，法院即使
未予調查，亦不能指為違法，而據為適法之第三審上訴理由。依
卷附甲○○於原審提出之書狀所載，其雖曾將空白之系爭本票出
示予潘明仁，然嗣後其將系爭本票交付予邱耀東時，潘明仁並不
在場，則不論潘明仁曾否見過系爭本票，及其所見系爭本票時之
記載情形如何，均與甲○○交付系爭本票時，系爭本票是否為空
白本票之重要待證事實欠缺關聯性，亦不足以動搖或推翻原審所
認定之上開事實，故甲○○聲請傳喚證人潘明仁部分，自無調查
之必要。揆諸上揭說明，原審未就此為無益之調查，自不能指為
違法，而據為適法之第三審上訴理由。(二)、認定犯罪事實所憑之
證據，並不以直接證據為限，即綜合各種間接證據，本於推理作
用，為認定犯罪事實之基礎，如無違背一般經驗及論理法則，尚
非法所不許。原審已於判決內說明其就案內所有直接證據、間接
證據，本於調查所得心證，分別定其取捨，而為事實判斷之理由
，因而認定甲○○確有本件偽造有價證券並行使之犯行，此項認
定，與經驗法則及論理法則無違，自不容率指為違法。甲○○其
餘上訴意旨，仍就原審依憑證據所為採證認事之職權行使，以及
原判決已論列說明之事項，任憑己見漫詞指摘，或就與認定事實
及適用法律無關之枝節問題，重複為事實上之爭執，核與法律規
定得為第三審上訴理由之違法情形，不相適合。其上訴違背法律
上之程式，應予駁回。
二、檢察官對甲○○上訴部分（即原判決關於甲○○無罪部分）
檢察官上訴意旨略稱：魏震霖所有坐落台北市○○區○○段四小
段第四六０地號土地及其上台北市○○區○○街七七號一樓房屋
之所有權狀，及印鑑證明雖由其祖母陳易花保管，但魏震霖是否
真有概括授權陳易花，不得以此保管文件之情形而遽行判定，原
判決未於審判期日就此詳為調查；另魏震霖已經證稱對於設定抵
押之事並不知情，則如何能謂其已概括授權予陳易花？原判決認
事用法顯有違誤等語。
惟查原判決以公訴意旨略以：甲○○於八十七年十二月二十八日
，未經其姪兒魏震霖之同意，以魏震霖名下坐落台北市○○區○
○段四小段第四六０地號土地及台北市○○區○○街七七號一樓
房屋，設定抵押權予邱耀東，使不知情之台北市士林地政事務所
承辦人員登載於職掌之土地登記簿上，足生損害於魏震霖、邱耀
東及地政機關對於地政資料管理之正確性等情。因認甲○○另涉
犯刑法第二百十六條、第二百十條之行使偽造私文書罪嫌。經審
理結果，以：甲○○否認有偽造文書等犯行，辯稱上開房、地雖
登記於魏震霖名下，實際則屬其母陳易花（即魏震霖之祖母）所
有，辦理抵押權登記所須之印鑑證明及魏震霖印章、戶籍謄本，
均係經陳易花同意，由陳易花交付其辦理等語。核與證人陳易花
證稱：前揭房、地係其祖厝，經拍賣後，伊囑甲○○買回，登記
在長孫魏震霖名下，權狀及印鑑證明由伊保管，伊同意甲○○辦
理抵押借款等情；及證人李月霞、魏震霖分別證稱：上開房、地
係陳易花所有，登記在長孫魏震霖名下，平時權狀及印鑑章由陳
易花保管各節；均相符合，應堪採信。陳易花既受魏震霖之概括
授權而有權處分上開房、地，甲○○徵得陳易花之同意，將上開
房、地設定抵押權予邱耀東，自無行使偽造私文書犯行可言等情
。因認不能證明甲○○犯罪，而維持第一審就此部分諭知甲○○
無罪之判決，駁回檢察官此部分之第二審上訴。已說明就案內所
有證據資料，本於調查所得，為綜合之判斷。所為論斷，俱有卷
存證據資料可資覆按，並無採證或認定事實違背經驗法則或論理
法則，或其他違背法令之情形。上訴意旨並未依據卷內訴訟資料
具體指摘原判決有何不適用法則或適用不當之違背法令情事，僅
就原審所為採證認事之職權行使，任意指摘原判決不當，為事實
上之爭執，與法律規定得為第三審上訴理由之違法情形，不相適
合。此部分檢察官之上訴違背法律上之程式，應予駁回。又刑事
訴訟法第三百七十六條所列各罪之案件，經第二審判決者，不得
上訴於第三審法院，法有明文。甲○○其餘被訴涉犯刑法第二百
十六條、第二百十四條行使使公務員登載不實文書罪，同法第二
百十七條第一項之偽造印文、署押罪，及同法第三百三十九條第
一項之詐欺罪部分，核屬刑事訴訟法第三百七十六條第一、四款
之案件。依上開說明，既經第二審判決，自不得上訴於第三審法
院，檢察官竟復提起上訴，顯為法所不許，應併予駁回。
三、檢察官對乙○○、丙○○、丁○○上訴部分
按刑事訴訟法第三百七十六條所列各罪之案件，經第二審判決者
，不得上訴於第三審法院，為該法條所明定。本件被告乙○○、
丙○○、丁○○被訴犯刑法第三百三十九條第一項之詐欺罪部分
，核屬刑事訴訟法第三百七十六條第四款之案件。依首開說明，
既經第二審判決，自不得上訴於第三審法院，檢察官竟復提起上
訴，顯為法所不許，應予駁回。又檢察官於九十六年十二月十日
提起上訴後，乙○○雖已於九十七年三月五日死亡，有卷附戶籍
個人基本資料可稽，惟檢察官對乙○○部分之上訴既不合法律上
之程式，而應予駁回，本院自無從對乙○○部分改判公訴不受理
，附此記明。
據上論結，應依刑事訴訟法第三百九十五條前段，判決如主文。
中    華    民    國  九十九  年    七    月  二十二  日
                      最高法院刑事第五庭
                          審判長法官  林  秀  夫
                                法官  宋      祺
                                法官  林  瑞  斌
                                法官  孫  增  同
                                法官  周  煙  平
本件正本證明與原本無異
                                      書  記  官
中    華    民    國  九十九  年    七    月  二十七  日
                                                      K

司法院資訊處製作；財團法人民間司法改革基金會備份。
